【裁判字號】    94,上訴,1525
【裁判日期】    950728
【裁判案由】    違反毒品危害防制條例
【裁判全文】
臺灣高等法院高雄分院刑事判決        94年度上訴字第1525號
上  訴  人
即  被  告  乙○○
指定辯護人  王梵緒律師
上  訴  人
即  被  告  甲○○
上  一  人
選任辯護人  徐豐明律師
上列上訴人因違反毒品危害防制條例案件，不服臺灣高雄地方法
院93年度訴字第1608號中華民國94年9 月2 日第一審判決（起訴
案號：臺灣高雄地方法院檢察署92年度偵字第21365 號），提起
上訴，本院判決如下：
    主  文
原判決撤銷。
乙○○、甲○○共同連續販賣第一級毒品，乙○○累犯，處有期
徒刑拾肆年，褫奪公權捌年；甲○○處有期徒刑拾年陸月，褫奪
公權陸年。扣案之第一級毒品海洛因拾伍包（合計淨重伍點貳
公克）沒收銷燬之；扣案之夾鏈袋拾伍只（合計總重肆點肆公
克）、諾基亞牌及摩托羅拉牌行動電話手機各壹支（含00000000
00號門號SIM卡壹枚），均沒收；未扣案販賣毒品所得新臺幣捌
仟元連帶沒收，如全部或一部不能沒收時，以其等財產抵償之。
    事  實
一、乙○○（綽號「宗仔」）前於民國83年、84年間，均因違反
    肅清煙毒條例等案件，經本院、臺灣高雄地方法院分別判處
    有期徒刑3 年3 月、3 年2 月、拘役20日確定，上開案件接
    續執行，於86年8 月31日因縮短刑期假釋出監並交付保護管
    束（上開拘役20日已於86年8 月30日執行完畢），後於90年
    8 月17日交付保護管束期滿執行完畢。
二、乙○○猶不知警惕，與甲○○（綽號「少年仔」）均明知海
    洛因業經公告列為第一級毒品，不得非法持有、販賣，竟共
    同基於販賣第一級毒品海洛因牟利之概括犯意聯絡，自92年
    10月10日前起，均先由乙○○交付第一級毒品海洛因予甲○
    ○，甲○○則將之藏放在其高雄市小港區○○○路91號住處
    ，俟林鴻明以0000000000號行動電話撥打乙○○所有之0000
    000000號行動電話，向乙○○表示欲購買第一級毒品海洛因
    後，乙○○即以上開0000000000號行動電話與甲○○所有之
    0000000000號行動電話聯絡，告以交易之時間、地點及數量
    等事項後，甲○○乃依乙○○指示之時間、地點，將第一級
    毒品海洛因交付林鴻明，並收取價金之方式，而連續於92年
    10月10日、11日、12日、14日、16日，在高雄市○○區○○
    路某公園，販賣第一級毒品海洛因予林鴻明共7次，其中1次
    交易金額為新臺幣（下同）2,000元，其餘6次交易金額每次
    均為1,000元，計得款8,000元。
三、嗣因黃仁華涉嫌違反毒品危害防制條例案件經臺灣高雄地方
    法院檢察署檢察官核發通訊監察書執行監聽，而黃仁華另與
    乙○○等人涉嫌違反貪污治罪條例案件（另案審理中），該
    署乃循線亦對乙○○使用之上開0000000000號行動電話核發
    通訊監察書執行監聽，始查知上情。後高雄市政府警察局小
    港分局員警於92年10月22日中午，分持臺灣高雄地方法院核
    發之搜索票，前往高雄縣林園鄉○○路270 號乙○○住處、
    上開丹山二路91號甲○○住處等地執行搜索，而在上開甲○
    ○住處扣得乙○○交付供販賣用之第一級毒品海洛因10包（
    合計淨重1. 61 公克）、包裝上開海洛因之夾鏈袋10只（合
    計總重2.42公克），及甲○○所有供聯絡販賣第一級毒品海
    洛因用之摩托羅拉牌行動電話手機1 支（內含0000000000號
    門號SIM卡1 枚）；復持臺灣高雄地方法院檢察署檢察官核發
    之拘票，在高雄縣林園鄉「建佑醫院」第602號病房拘獲乙
    ○○，並扣得乙○○所有供販賣用之第一級毒品海洛因5 包
    （合計淨重3.62公克）、包裝上開海洛因之夾鏈袋5只（合
    計總重2.01公克），及乙○○所有供聯絡販賣第一級毒品海
    洛因用之諾基亞牌行動電話手機1支（使用0000000000號門
    號SIM卡）。
四、案經臺灣高雄地方法院檢察署檢察官自動檢舉偵辦起訴。
    理  由
一、程序方面─
  (一)上訴人即被告乙○○、甲○○（以下簡稱被告乙○○、被告
    甲○○）、選任辯護人、指定辯護人均以甲○○92年10月22
    日警詢筆錄記載之起訖時間為92年10月22日14時15分至17時
    50分許，而警詢錄音帶長度僅約1 小時12分許，錄音過程並
    有聲，而抗辯被告甲○○警詢有遭脅迫、利誘，及警詢
    並未全程錄音，乃爭執被告甲○○92年10月22日警詢陳述之
    證據能力。經查：
  1.本件經勘驗被告甲○○92年10月22日警詢錄音帶，逐字逐句
    製成警詢錄音內容（見本院卷第149 至198 頁），該內容較
    警詢筆錄為詳實，則被告甲○○92年10月22日警詢陳述，自
    應以上開勘驗筆錄為準。
  2.被告甲○○於92年10月22日偵訊、原審聲羈訊問時均否認有
    販賣第一級毒品海洛因犯行，惟於該日偵訊中並無隻字片語
    提及有何遭不法取供之情事，有該偵訊筆錄在卷可憑（見92
    偵21365 號卷第15、16頁），甚且於聲羈訊問時陳稱：「（
    法官問：在警詢時有無不當行為或不當訊問？）沒有，警員
    沒有任何不當的行為或不當訊問，是伊看到警員的臉就感到
    害怕」等語在卷（見92聲羈652 號卷第6） ；且經本院於95
    年6 月22日勘驗警詢錄音帶，該錄音帶內雖有疑似切斷
    錄音之聲音，惟整體觀察被告甲○○與員警之詢答內容，被
    告甲○○與員警之語氣均屬平和順暢，有勘驗筆錄在卷可稽
    （見本院卷第221 至224 頁）。則被告甲○○於聲羈訊問時
    陳稱：「警員沒有任何不當的行為或不當訊問」等語，自屬
    可信，自難認被告甲○○92年10月22日警詢陳述，有遭強暴
    、脅迫、利誘等不正方法取供情事。
  3.按刑事訴訟法第100 條之1 、之2 「應全程連續錄音，必要
    時並應全程連續錄影」之規定，考其立法目的，在於建立詢
    問筆錄之公信力，旨在輔助筆錄之不足，並擔保詢間程序之
    合法正當，亦即在擔保被告對於詢問之陳述，係出於自由意
    思及筆錄所載內容與其陳述相符，如被告之陳述係基於自由
    意思而非出於不正之方法，且其陳述與事實相符，縱令對之
    詢問時未經全程錄音，或事後無法提出錄音帶以供法院勘驗
    比對，致公務員實施詢問程序不無瑕疵，惟仍難謂其供述之
    筆錄，絕對不具證據能力（最高法院93年度臺上字第1721號
    、93年度臺上字第4525號判決意旨參考）。是本件被告甲○
    ○警詢陳述，已依警詢錄音帶內容逐字逐句製成警詢錄音內
    容，復無證據可認被告甲○○係在非自由意識下為陳述，業
    如前述，自仍應認被告甲○○警詢陳述具證據能力。
  (二)被告乙○○、被告甲○○、選任辯護人、指定辯護人均爭執
    林鴻明92年10月22日警詢陳述之證據能力，而林鴻明於原審
    亦陳稱：「伊於92年10月22日警詢時因剛吸食完毒品，精神
    恍惚，伊陳述曾向被告乙○○、甲○○購買毒品之陳述不實
    在」等語（見原審卷(二)第64頁）。經查
  1.原審業已勘驗林鴻明92年10月22日警詢錄音帶，逐字逐句製
    成警詢錄音內容（見原審卷(二)第99至104 頁），該內容較警
    詢筆錄為詳實，則林鴻明92年10月22日警詢陳述，自應以上
    開勘驗筆錄為準。
  2.原審勘驗林鴻明92年10月22日警詢錄音帶結果：「警方於警
    詢過程問話態度良好，採連續錄音，係以一問一答方式，林
    鴻明均能就警方詢問之問題清楚回答，並無精神恍惚之情事
    」，有勘驗筆錄在卷可稽（見原審卷(二)第95、96頁）。足認
    林鴻明上開「因施用毒品精神恍惚，陳述不實在」抗辯，顯
    不足採信。
  3.林鴻明業於原審以證人身分具結作證，並接受交互詰問，對
    被告乙○○、甲○○對質、詰問權並未剝奪；且林鴻明於警
    詢曾陳述向被告乙○○、甲○○購買第一級毒品海洛因，於
    原審則否認之，其警詢陳述與審判中已有不符；又經警於92
    年10月22日搜索林鴻明位於高雄市○○區○○路45 號2樓住
    處房間，並未查獲任何不法事證（見原審卷(二)卷第100 頁）
    ，並無任何證據足資證明其涉有違反毒品危害防制條例罪嫌
    ，則在尚不足以證明其有犯罪情況下，林鴻明其自毋庸顧慮
    將遭移送，而曲意配合警察機關之調查，以求換取不被移送
    或較輕之罪名，自可自由決定是否自白其有施用海洛因犯行
    ，或供出第一級毒品海洛因毒品之來源，其警詢之陳述自具
    有較可信之特別情況，並為證明被告乙○○、甲○○犯罪事
    實存否所必要；再者，林鴻明警詢陳述具任意性，業如前述
    。是依刑事訴訟法第159 條之2 規定，林鴻明92年10月22日
    警詢陳述自具證據能力。
  (三)被告乙○○、被告甲○○、選任辯護人、指定辯護人均爭執
    詹志誠92年10月22日偵訊具結陳述之證據能力。惟詹志誠業
    於原審以證人身分具結作證，並接受交互詰問，對被告乙○
    ○、甲○○對質、詰問權並未剝奪；且現階段刑事訴訟法規
    定檢察官代表國家偵查犯罪、實施公訴，實務運作時，檢察
    官偵查中向被告以外之人所取得之陳述，原則上均能遵守法
    律規定，不致違法取供，其可信度極高，而詹志誠於原審亦
    未曾有偵訊遭不當取供之抗辯，其接受偵訊之外在環境，亦
    無致其陳述內容有顯不可信之情形。是依刑事訴訟法第159
    條之1 第2 項規定，詹志誠92年10月22日偵訊具結之陳述自
    具證據能力。至於選任辯護人、指定辯護人以詹志誠偵訊、
    原審證述內容前後不一致，而主張詹志誠偵訊陳述有顯不可
    信情形，應屬對證據能力與證明力之誤認，併此說明。
  (四)原審業已勘驗被告乙○○所有之0000000000號行動電話通訊
    監察錄音帶（見原審卷(一)第191 、192 、197 、198 頁）；
    且有臺灣高雄地方法院檢察署所核發自92年9 月15日10時起
    至同年11月12日10時止對0000000000號門號行動電話之通訊
    監察書2 紙在卷可按（見92監1392號、92監1580號卷）；復
    於原審及本院均予被告乙○○、被告甲○○、選任辯護人、
    指定辯護人及檢察官有辨明、辯論該監聽譯文之機會。是本
    院認上開0000000000號行動電話監察內容均具證據能力。
  (五)本件被告乙○○經合法傳喚（見本院卷第230 頁送達證書）
    ，無正當理由不到庭，爰不待其到庭陳述，逕行判決。
二、認定犯罪事實所憑證據及理由─
  (一)訊據被告乙○○、甲○○均均矢口否認有販賣第一級毒品海
    洛因犯行，被告乙○○辯稱：「伊沒有將毒品寄放在甲○○
    住處，也未叫甲○○將毒品交給購買毒品的人，在『建佑醫
    院』查扣的5 包海洛因是伊自己要施用的，在甲○○住處查
    獲的毒品並非伊所寄放」云云；被告甲○○則辯稱：「伊在
    警局是因害怕才亂講，伊沒有幫乙○○販賣毒品；在伊住處
    查扣的海洛因，是楊進田遺落在伊家的，並不是乙○○交付
    的」云云。
  (二)經查：
  1.員警於92年10月22日在被告甲○○高雄市小港區○○○路91
    號住處扣案白色粉末10包、在高雄縣林園鄉「建佑醫院」第
    602 號病房扣案白色粉末5 包，經鑑驗均含第一級毒品海洛
    因成分（合計淨重5.23公克），有法務部調查局92年11月28
    日調科壹字第220016273號、93年1月14日調科壹字第220016
    485號鑑定通知書共2份在卷可稽（見92偵21366號卷第3頁，
    92偵21365號卷第10頁）。足認扣案白色粉末15包，均屬第
    一級毒品海洛因無訛。
  2.林鴻明於92年10月22日警詢、92年12月4 日偵訊分別陳稱：
    「（員警問：現警方依監察錄音帶譯文，你於92年10月10日
    22時16分4 秒至10月16日16時11分9 秒以0000000000號遠傳
    行動電話撥打0000000000號行動電話共7 通，我們監聽結果
    皆以購買海洛因，每次以1,000 元或2,000 元成交，是否有
    此事？）有這件事」、「該0000000000號行動電話使用人是
    乙○○，綽號『宗仔』，伊撥打行動電話給他，他叫伊在小
    港區○○路公園等，然後他叫一名綽號『少年仔』的男子拿
    海洛因出來賣伊」、「經伊當場指在偵訊室的甲○○就是綽
    號『少年仔』，是甲○○拿藥（指海洛因）給伊」（見原審
    卷(二)第100 至103 頁）、「92年10月10日至16日伊打了7 通
    電話到0000000000號行動電話」（見92偵21365 號卷第43頁
    ）等語在卷；且林明鴻於92年10月22日所採尿液，亦檢出嗎
    啡陽性反應，有高雄市立凱旋醫院92年11月5 日煙毒尿液檢
    驗成績書1 紙在卷可憑（見92偵21365 號卷第33頁）；又林
    鴻明、被告乙○○分別坦承持用0000000000號、0000000000
    號行動電話（見原審卷(二)第62頁，警(一)卷第7 頁），而上開
    0000000000號行動電話確有與林鴻明持用之0000000000號行
    動電話於92年10月10日18時6 分18秒、10日22時16分4
    秒、11日18時5 分8 秒、12日13時41分5 秒、12日17
    時1 分15秒、14日17時50分49秒、16日16時51分5 秒通
    聯，其內容為林鴻明稱：「要拿2 」、「要拿1 」等語，被
    告乙○○稱：「到『少年仔』那裡」、「你等一下，我看『
    少年仔』回來沒有」、「公園等」等語，有通訊監察作業報
    告表（即監聽譯文）5 紙在卷可稽（見92偵21365 號卷第68
    至71、73頁）。則綜合林鴻明上開陳述，對照林鴻明之尿液
    有檢出嗎啡陽性反應及上開監聽譯文內容，足認上開譯文內
    所稱「要拿2 」、「要拿1 」等語，係指交易第一級毒品海
    洛因無疑。
  3.被告甲○○於92年10月22日警詢供稱：「乙○○每次均將已
    用塑膠夾鏈袋包裝好的海洛因拿到伊住處，一次數量差不多
    10多包，人家要買時乙○○再打電話給伊，說誰要多少這樣
    ，叫伊拿過去，小包的1,000 元，扣案的10包，每包1,000
    元，若是2,000 元，就2 包倒成1 包就可以；乙○○有打電
    話向伊說『鳳鳴』（應指林鴻明）要；乙○○打電話來會叫
    伊拿多少，說誰要拿多少，要收多少錢；因伊還欠乙○○8
    萬元，就算是幫朋友乙○○的忙，乙○○有時會拿1,000 元
    至2,000 元給伊做零用」等語（見本院卷第175 至180 、
    183 、184 頁），且坦承持用0000000000號行動電話（見警
    (一)卷第11頁，92他4118號卷第161 頁門號申請資料）；再對
    照上開被告乙○○與林明鴻為通聯後，被告乙○○隨即以00
    00000000號行動電話與甲○○持用之上開行動電話於92年
    10月10日21時12分46秒、10日22時20分19秒、11日18時
    6分18秒、12日13時41分32秒、12日17時1分38秒、14
    日17時51分57秒通聯，內容為被告乙○○稱：「鴻明在找你
    ，要拿2」、「鴻明要拿2」、「鴻明他要1張」、「鴻明講
    要2張」，被告甲○○則稱：「好」、「好，我知道」、「
    我（指被告甲○○）處理好了」、「哦，知道」等語，有上
    開通訊監察作業報可按，該監聽譯文所顯示之內容，恰與被
    告甲○○上開陳述相符，應認被告甲○○上開警詢陳述可信
    。
  4.至於林鴻明於92年12月4 日偵訊、原審分別證稱：「伊打的
    7 通電話言中，前二次伊沒有去赴約，後面5 次是對方沒有
    來」（見92偵21365 號卷第43頁）、「伊警詢時精神恍惚，
    伊與乙○○、甲○○不認識」（見原審卷第62、63頁）等語
    。惟林鴻明警詢時，就警方詢問之問題均能清楚回答，並無
    精神恍惚情事，業如前述；且被告乙○○亦不否認見過林鴻
    明，並接過林鴻明的電話（見原審卷(二)第67頁）；復與上開
    被告乙○○、甲○○於92年10月10日21時12分46秒通聯內容
    「我（指被告甲○○）處理好了」等語不符；又相約7 次見
    面，卻能一次又次相約，一次又一次爽約而未獲見面，亦與
    一般常情有違。是應認林鴻明上開證述與事實不符，不足採
    信。
  5.被告甲○○另辯稱：「扣案10包海洛因係楊進田遺落在伊家
    的」云云。惟被告甲○○於92年10月22日、92年11月5 日偵
    訊分別供稱：「扣案10包海洛因是楊進田要入監執行，所以
    寄放在伊這邊，伊就藏在床舖下面」（92偵21365 號卷第16
    頁）、「在伊家查扣海洛因是朋友掉在伊家，伊把毒品藏在
    床舖底下，伊不知道毒品來源，所以無法供出上游」（見92
    偵21365 號卷第27頁）等語，其就取得之原因係「楊進田寄
    放」或「友人遺落，致不知來源」，已有不同；而證人楊進
    田於偵訊、原審亦分別證稱：「伊被關了約1 年，期間甲○
    ○有來看伊，離開他家時有遺留海洛因在他家，幾包及重量
    多少伊忘記了，因為伊匆忙離開，所以不記得了」（見92偵
    字21365 號卷第102 頁）、「伊帶10包海洛因到甲○○住處
    ，伊被關後，甲○○來看伊，跟伊說伊是否有毒品放在他家
    的，伊慢慢回想後有確定是伊掉在他家的」（見原審卷(二)第
    71、72頁）等語，證人楊進田顯係因被告甲○○之提醒始知
    有海洛因遺落之事，然海洛因物稀價昂，證人楊進田若一次
    遺失10包海洛因豈有未查覺之理，自難認證人楊進田上開證
    述符於事實而可信。是被告甲○○此部分辯解，自屬無據。
  6.政府為杜絕毒品氾濫，毒害人民甚深，再三宣導教民眾遠離
    毒品、媒體報導既深且廣，對於禁絕毒品之政策，應為民眾
    所熟悉。又政府對於查緝施用、轉讓及販賣毒品無不嚴格執
    行，且販賣毒品罪係重罪，若無利可圖，衡情一般持有毒品
    者，當不致輕易將持有之毒品交付他人。況且，販賣毒品乃
    違法行為，非可公然為之，且有其獨特之販售路線及管道，
    亦無公定之價格，復可任意增減其分裝之數量，而每次買賣
    之價量，亦可能隨時依市場貨源之供需情形、交易雙方之關
    係深淺、資力、對行情之認知、可能風險之評估、查緝是否
    嚴緊，及購買者被查獲時供述購買對象之可能性風險評估等
    諸般事由，而異其標準，非可一概而論，是販賣之利得，誠
    非固定，而縱使販賣之人從價差或量差中牟利方式雖異，其
    意圖營利之非法販賣行為仍屬同一。本件被告乙○○、甲○
    ○均否認犯罪，致無法確認其等販賣海洛因之利潤多寡，惟
    依上所述，及被告甲○○於警詢供稱：「乙○○有時會拿
    1,000 元至2,000 元給伊做零用」等語，業如前述，應認被
    告乙○○、甲○○均有從中獲利之意圖甚明。又因林鴻明上
    開警詢僅陳稱係以「1,000 元至2,000 元購買海洛因」等語
    ，則以最有利於被告乙○○、甲○○2 人之計算，認被告乙
    ○○、甲○○係以1,000 元、2,000 元各販賣林鴻明6 次、
    1 次，計得款8,000 元。
  7.按共同實施犯罪行為之人，在合同意思範圍以內，各自分擔
    犯罪行為之一部，相互利用他人之行為，以達其犯罪之目的
    者，即應對於全部所發生之結果，共同負責；且共同正犯之
    意思聯絡，原不以數人間直接發生者為限，即有間接之聯絡
    者，亦包括在內。是本件被告乙○○負責提供海洛因，並與
    買主聯絡，被告甲○○則負責將海洛因交付買主，並收取貨
    款，應認被告乙○○、甲○○就本件販賣第一級毒品海洛因
    之行為，各自有其分工，顯見其等均相互利用他人之行為，
    以達其等販賣第一級毒品海洛因之目的，均應認係共同正犯
    。
  8.復有包裝上開海洛因之夾鏈袋15只（合計總重4.43公克），
    及被告乙○○、甲○○分別所有供聯絡販賣第一級毒品海洛
    因用之諾基亞牌行動電話手機（使用0000000000號門號SIM
    卡）、摩托羅拉牌行動電話手機（內含0000000000號門號SI
    M卡1枚）各1支扣案可資佐證。
  (三)綜上所述，被告乙○○、甲○○上開辯解均為圖卸刑責之詞
    ，均不足採信。是被告乙○○、甲○○販賣第一級毒品海洛
    因犯行，均堪認定。
三、論罪及撤銷改判之理由─
  (一)核被告乙○○、甲○○7 次販賣第一級毒品海洛因予林鴻明
    ，所為係犯毒品危害防制條例第4 條第1 項之販賣第一級毒
    品罪。被告乙○○、甲○○間就上開販賣毒品犯行間，有犯
    意聯絡及行為分擔，為共同正犯。
  (二)被告乙○○、甲○○行為後，刑法第56條連續犯之規定，業
    於94年1 月7 日修正公布刪除，並於95年7 月1 日施行，則
    被告乙○○、甲○○之犯行，因行為後新法業已刪除連續犯
    之規定，此刪除雖非犯罪構成要件之變更，但顯已影響行為
    人刑罰之法律效果，自屬法律有變更，依新法第2 條第1項
    規定，比較新、舊法結果，修正後之規定並非較有利於被告
    2 人，是依刑法第2 條第1 項之規定，應適用行為時之法律
    ，即應適用修正前刑法第56條連續犯之規定。是被告乙○○
    、甲○○7 次販賣第一級毒品海洛因之犯行，時間緊接，所
    犯係構成要件相同之罪，顯係基於概括犯意反覆為之，應依
    修正前刑法第56條連續犯規定，論以一罪論。又被告乙○○
    前於83年、84年間，均因違反肅清煙毒條例等案件，經本院
    、臺灣高雄地方法院分別判處有期徒刑3 年3 月、3 年2 月
    、拘役20日確定，上開案件接續執行，於86年8 月31日因縮
    短刑期假釋出監並交付保護管束（上開拘役20日已於86年8
    月30日執行完畢），於90年8 月17日交付保護管束期滿執行
    完畢，有臺灣高等法院被告前案紀錄表在卷可按，其受有期
    徒刑執行完畢，5 年以內再故意犯本件有期徒刑以上之罪，
    不論依修正前之刑法第47條，或修正後之刑法第47條第1項
    之規定，均構成累犯，對被告而言並無有利或不利之情形，
    自不生新舊法比較之問題，應逕依修正前之刑法第47條，論
    以累犯，並就罰金刑部分，加重其刑（死刑、無期徒刑部分
    ，則依法不得加重）。
  (三)原判決認被告乙○○、甲○○販賣第一級毒品海洛因，罪證
    明確，予以論罪科刑，固非無見。惟原判決認被告乙○○、
    甲○○另有自92年5 月間至9 月間販賣第一級毒品海洛因予
    詹志誠9 次之犯行，惟被告乙○○、甲○○此部分犯行尚屬
    犯罪嫌疑不足（詳如後述），原判決此部分認定尚有未洽。
    被告乙○○、甲○○提起上訴，均否認犯罪，雖均無理由，
    惟原判決既有上開違誤之處，自應由本院將原判決撤銷改判
    。
四、科刑及沒收之理由─
  (一)被告乙○○、甲○○行為後，刑法第65條第2 項、第66條第
    2 項有關死刑、無期徒刑減輕之規定，業於94年1 月7 日修
    正公布，並於95年7 月1 日施行。修正前刑法第65條第2 項
    、第66條第2 項分別規定：「死刑減輕者，為無期徒刑，或
    15年以下12年以上有期徒刑」、「無期徒刑減輕者，為7 年
    以上有期徒刑」，現行刑法第65條第2 項、第66條2 項則分
    別規定：「死刑減輕者，為無期徒刑」、「無期徒刑減輕者
    ，為20年以下15年以上有期徒刑」。比較新、舊法結果，修
    正後之規定並非較有利於被告2 人，是依刑法第2 條第1 項
    之規定，應適用行為時之法律，即應適用修正前刑法第65條
    第2 項、第66條第2 項之規定。
  (二)按毒品危害防制條例制定之目的，係為防制毒品危害，維護
    國民身心健康，而有關販賣第一級毒品罪責部分，則處以死
    刑或無期徒刑之重刑；然若未分別行為人販賣第一級毒品之
    數量、時間久暫，及所造成之危害，一律處以死刑或無期徒
    刑之重刑，自非罰其所當罰刑事政策之目的，亦非為阻絕毒
    害之唯一方法。本件被告乙○○、甲○○上開販賣第一級毒
    品犯行，雖應重懲，惟販賣之時間非長，對象僅有1 人，所
    得非鉅，且扣案毒品數量不多。本院認被告乙○○、甲○○
    犯罪情節尚堪憫恕，情輕法重，雖處以法定最低刑無期徒刑
    仍嫌過重，爰依刑法第59條規定減輕其刑，並就被告乙○○
    罰金刑部分先加後減。
  (三)爰審酌被告乙○○、甲○○販賣第一級毒品海洛因多次，危
    害國民健康及社會治安，行為後復未坦承犯行，且被告乙○
    ○有前科犯行，素行非佳，業如前述，惟其等販賣之時間非
    長，對象僅有1 人，所得非鉅，而被告乙○○居於主導之地
    位，犯罪情狀較被告甲○○為嚴重等一切情狀，就被告乙○
    ○、甲○○分別量處有期徒刑14年、10年6 月，並就其等犯
    罪之性質，認有褫奪公權之必要，並就被告乙○○、甲○○
    分別宣告褫奪公權8 年、6 年。
  (四)扣案第一級毒品海洛因15包（合計淨重5.23公克），係毒品
    危害防制條例第2 條所稱之毒品，依毒品危害防制條例第18
    條第1 項前段宣告沒收之。又扣案包裝上開海洛因之夾鏈袋
    15只、被告乙○○所有之諾基亞牌行動電話1支（使用00000
    00000號門號）、被告甲○○所有之摩托羅拉牌行動電話1支
    （內含0000000000號門號SIM卡1枚），為供被告乙○○、甲
    ○○本件犯罪所用之物，均依毒品危害防制條例第19 條第1
    項宣告沒收。又未扣案被告乙○○、甲○○2人販賣第一級
    毒品海洛因所得8,000元，依毒品危害防制條例第19條第1項
    之規定宣告連帶沒收，如全部或一部不能沒收時，以其等財
    產抵償之。至於在上開「建佑醫院」病房內扣案注射針筒2
    支，並無證據證明與被告乙○○、甲○○本件犯行有涉，及
    0000000000號門號SIM卡1枚，因係邱克強所申請，有門號申
    請資料在卷可按（見92他4118號卷第79頁），非被告乙○○
    或甲○○所有之物，自不予宣告沒收，併此說明。另有關門
    號SIM卡之所有權歸屬何人；因通訊業者出租行動電話予消
    費者使用時，即同時附帶提供SIM卡給消費者作為門號使用
    之介面，是通訊業者出租之標的為行動電話門號，SIM卡則
    為使用該門號之介面，由消費者自負SIM卡保管、使用之權
    責，並得移轉所有權予他人，是該SIM卡自屬消費者所有，
    亦附此說明。
五、對其他公訴事實之判斷─
  (一)公訴意旨另謂：被告乙○○、甲○○基於連續販賣第一級毒
    品海洛因之概括犯意聯絡，自92年5 月中旬起，每次均先由
    被告乙○○交付15包（各約毛重0.46公克）之第一級毒品海
    洛因予被告甲○○，藏放在高雄市小港區○○○路91號被告
    甲○○之住處，俟許福吉以所持用之行動電話號碼00000000
    00、詹志誠以住處電話號碼（07）0000000號、林鴻明以所
    持用之行動電話號碼0000000000號、住處電話號碼（07）
    0000000號、黃建郎以所持用之行動電話號碼0000000000號
    ，分別向被告乙○○表示欲購買500元至9,000元不等之第一
    級毒品海洛因，被告乙○○即以其所持用之行動電話號碼
    0000000000號與被告甲○○所持用之行動電話號碼00000000
    00號或其他不詳方法聯絡，依被告乙○○指定之時間、地點
    ，由被告甲○○攜帶第一級毒品海洛因至高雄市小港區鳳鼻
    頭鳳鳴國小、大林蒲附近、龍鳳路公園等地，交予許福吉、
    詹志誠、林鴻明、黃建郎等人，並代為收取販賣毒品之款項
    ，以此方式共同販賣第一級毒品海洛因達30次以上，因認被
    告乙○○、甲○○另涉犯此部分違反毒品危害防制條例第4
    條1項之罪嫌云云（不含上開論罪科刑認被告乙○○、洪政
    販賣海洛因予林鴻明7次部分）。
  (二)訊據被告乙○○、甲○○均堅決否認有此部分犯行。經查：
  1.詹志誠固於警、偵訊指述有向被告乙○○、甲○○購賣海洛
    因，惟其尿液並未檢出有海洛因代謝物嗎啡陽性反應，有高
    雄市立凱旋醫院92年11月5 日煙毒尿液檢驗成績書1 紙在卷
    可憑（見92偵21365 號卷第34頁），亦未自詹志誠在高雄市
    小港區○○街53號住處查扣得海洛因等毒品，有高雄市政府
    警察局小港分局搜索扣押筆錄在卷可憑（見警(一)卷第30頁）
    ，則詹志誠此部分指述，自乏事證可佐；又林鴻明並未指述
    被告乙○○、甲○○有除上開論罪科刑以外之販賣海洛因行
    為，許福吉、黃建郎亦於警詢、偵訊、原審一再否認有向被
    告乙○○、甲○○購買海洛因。
  2.本件除上開論罪科刑部分，因有林明鴻之供述，可認林明鴻
    以行動電話向被告乙○○、甲○○聯絡購買海洛因，該監聽
    內容可確定為係為購買海洛因毒品外，其餘監聽譯文（見外
    放之監聽譯文(一)、(二)），並無法確定詹志誠、林明鴻、許福
    吉、黃建郎係欲購買何物、數量多寡、價格如何，或已否談
    妥交易，及被告乙○○、甲○○因販賣而交付毒品之任何積
    極證據，自不能據此認被告乙○○、甲○○有此部分犯行；
    再者，被告甲○○固於警詢自白另有販賣海洛因予詹志誠、
    林明鴻、許福吉、黃建郎，惟亦無其他證據可佐，自不得以
    該自白為認定犯罪之唯一依據。
  3.是被告乙○○、甲○○此部分犯行，尚屬犯罪嫌疑不足，原
    應為無罪之諭知；惟公訴意旨認此部分與上開有罪部分有連
    續犯之裁判上一罪關係，爰不另為無罪之諭知，附此敘明。
六、適用之法律─
  (一)刑事訴訟法第371 條、第369 條第1 項前段、第364 條、第
    299 條第1 項前段。
  (二)毒品危害防制條例第4 條第1 項、第18條第1 項前段、第19
    條第1 項。
  (三)刑法第2條第1項、第11條、第28條、第37條第2項，修正前
    刑法第47條、第56條、第59條。
本案經檢察官姜麗儒到庭執行職務
中    華    民    國    95    年    7     月    28    日
              刑事第七庭    審判長法官  莊飛宗
                            法      官  黃憲文
                            法      官  曾逸誠
以上正本證明與原本無異。
如不服本判決應於收受本判決後10日內向本院提出上訴書狀，其
未敘述上訴理由者，並得於提起上訴後10日內向本院補提理由書
狀（均須按他造當事人之人數附繕本）「切勿逕送上級法院」。
中    華    民    國    95    年    7     月    28    日
                            書  記  官  黃富美
附錄本判決論罪科刑法條：
毒品危害防制條例第4 條第1 項：
製造、運輸、販賣第一級毒品者，處死刑或無期徒刑；處無期徒
刑者，得併科新臺幣1,000 萬元以下罰金。


司法院資訊處製作；財團法人民間司法改革基金會備份。
